【裁判字號】    99,易緝,130
【裁判日期】    990728
【裁判案由】    詐欺
【裁判全文】
臺灣臺北地方法院刑事判決             99年度易緝字第130號
公  訴  人  臺灣臺北地方法院檢察署檢察官
被      告  甲○○
上列被告因詐欺案件，經檢察官提起公訴（97年度偵緝字第1477
號及1478號），被告於準備程序進行中，就被訴事實為有罪之陳
述，本院改行簡式審判程序審理，判決如下：
    主  文
甲○○幫助意圖為自己不法之所有，以詐術使人將本人之物交付
，處有期徒刑肆月，如易科罰金，以新臺幣壹仟元折算壹日。
    事  實
一、甲○○得預見將本人之銀行帳戶及行動電話門號交付與不相
    識之人使用，有被犯罪集團利用作為詐欺取財轉帳匯款及聯
    絡詐欺行為等犯罪工具之可能，竟基於幫助他人犯罪亦不違
    反其本意之不確定故意，於民國96年8月24日至96年8月31日
    間之不詳時間，在臺北縣中和市某處，以新臺幣（下同）
    1,500元之代價，將其前於合作金庫商業銀行圓山分行（下
    稱合作金庫）開立之0000000000000號帳戶之存摺、提款卡
    、印章及密碼，以及其前於96年8月24日向臺灣大哥大股份
    有限公司申請之行動電話0000-000000號門號SIM卡，交予真
    實姓名、年籍均不詳之成年男性詐欺集團成員。嗣該集團成
    員取得上揭帳戶及行動電話門號SIM卡後，意圖為自己不法
    之所有，基於詐欺取財之犯意：
    (一)於96年9月27日中午12時40分許，撥打電話向戊○○佯稱
      其資料遭盜用，要將帳戶存款轉存，以此方式施用詐術，
      致戊○○陷於錯誤，而於同日匯款100,000元至甲○○上
      揭合作金庫銀行帳戶內，旋遭提領一空。
    (二)集團成員取得甲○○上開行動電話SIM卡後，以之與亦有
      幫助詐欺犯意之韓家文（另移送臺灣板橋地方法院併辦）
      聯繫，取得韓家文所申辦如附表一所示之帳戶後，即以附
      表二所示之詐騙方式，向附表二所示之被害人，騙得如附
      表二所示之金額。
三、案經被害人戊○○、黃宏偉、周璐、吳德清、乙○○○、丙○○、丁○○、陳豐松訴由臺北市政府警察局中山分局、松
    山分局報告臺灣臺北地方法院檢察署檢察官偵查起訴。
    理  由
甲、程序部分：
    被告甲○○所犯係死刑、無期徒刑、最輕本刑為3年以上有
    期徒刑以外之罪，其等於準備程式就前揭被訴事實為有罪之
    陳述，經告知簡式審判程式之旨，並聽取其與公訴人之意見
    後，本院認無不得或不宜改依簡式審判程式進行之處，爰依
    刑事訴訟法第273條之1第1項、第284條之1，裁定由受命法
    官獨任進行簡式審判程式。
乙、實體部分：
一、上開犯罪事實，業據被告於本院審理中坦承不諱，核與被害
    人戊○○、黃宏偉、周璐、吳德清、乙○○○、丙○○、丁○○、陳豐松警詢之指述及同案被告韓家文警詢及檢察事務
    官詢問時供述情節相符，並有合作金庫商業銀行圓山分行96
    年10月31日合金圓存字第0960004691號函及所附交易明細、
    印鑑卡及身分證件影本、新開戶建檔登錄單、聯邦銀行台北
    分行96年10月31 日（96）聯台北字第0376號函、97年4月23
    日（97）聯台北字第0114號函及所附客戶基本資料、印鑑卡
    及未登摺帳項查詢清單、華南商業銀行板橋分行97年4月8日
    （97）華板橋字第0111號函及所附客戶資料、印鑑卡及存款
    往來明細表、臺灣郵政股份有限公司板橋郵局97年4月16日
    板營字第0970200664號函及所附開戶資料及歷史交易清單，
    中國信託商業銀行股份有限公司97年4月18日中信銀集作字
    第97504733號及客戶資料、聯行代收付款、金融卡申請書、
    綜合存款約定書及代繳款項委託書、印鑑卡及歷史交易查詢
    報表、竹南信用合作社匯出匯款回執聯、郵政跨行匯款申請
    書、郵局自動櫃員機交易明細表、華南商業銀行全行通收存
    款憑條副根、通聯調閱查詢單各1份在卷可考，堪認被告自
    白與事實相符，本案事證明確，被告犯行堪以認定，應依法
    論科。
二、論罪科刑之理由：
    (一)核被告所為，係犯刑法第30條第1項幫助同法第339條第1
      項詐欺取財罪。
    (二)被告以幫助之意思參與實施犯罪構成要件以外之行為，應
      論以幫助犯，並按正犯之刑減輕之。
    (三)被告以一同時提供帳戶及行動電話門號之行為，而幫助真
      實姓名年籍不詳之詐騙份子詐騙戊○○、黃宏偉、周璐、
      吳德清、乙○○○、丙○○、丁○○、陳豐松等被害人，
      係以一行為觸犯數罪名，為想像競合犯，應從一重之幫助
      詐欺取財罪處斷。
    (四)爰審酌被告並無構成累犯之前科，有臺灣高等法院被告前
      案紀錄表1份在卷可考，其貪圖1,500元之小利而將帳戶及
      行動電話門號交付詐騙份子詐騙之用，致無辜之被害人上
      當受騙，受有鉅額損失，惟被告犯後坦白承認，態度尚可
      等犯罪之動機、目的、手段及造成之損害等一切情狀，量
      處如主文所示之刑，並諭知易科罰金之折算標準。
三、據上論斷，依刑事訴訟法第273條之1第1項、第299條第1項
    前段，刑法第30條、第339條第1項、第55條、第41條第1項
    前段，刑法施行法第1條之1，判決如主文。
本案經檢察官郭力菁到庭執行職務
中    華    民    國    99    年    7    月    28    日
                  刑事第十三庭  法  官  李貞瑩
以上正本證明與原本無異。
如不服本判決應於收受送達後10日內向本院提出上訴書狀，並應
敘述具體理由；其未敘述上訴理由者，應於上訴期間屆滿後20日
內向本院補提理由書（均須按他造當事人之人數附繕）「切勿逕
送上級法院」。
                                書記官  陳鳳瀴
中    華    民    國    99    年    7     月    28    日
附錄本案論罪科刑法條
中華民國刑法第339條（普通詐欺罪）
意圖為自己或第三人不法之所有，以詐術使人將本人或第三人之
物交付者，處 5 年以下有期徒刑、拘役或科或併科 1 千元以下
罰金。
以前項方法得財產上不法之利益或使第三人得之者，亦同。
前二項之未遂犯罰之。
附表一：
 ┌──┬──────────┬─────────┐
 │編號│金融機構            │帳號              │
 ├──┼──────────┼─────────┤
 │1   │中國信託商業銀行股份│000000000000000號 │
 │    │有限公司            │                  │
 ├──┼──────────┼─────────┤
 │2   │聯邦商業銀行臺北分行│000000000000號    │
 │    │                    │                  │
 ├──┼──────────┼─────────┤
 │3   │華南商業銀行板橋分行│000000000000號    │
 ├──┼──────────┼─────────┤
 │4   │臺灣郵政股份有限公司│00000000000000號  │
 │    │板橋國慶郵局        │                  │
 └──┴──────────┴─────────┘
 附表二：
  ┌─┬───┬───────────────┬────────┐
  │編│被害人│詐騙方式                      │詐騙帳戶及各該帳│
  │號│      │                              │戶詐得之金額    │
  ├─┼───┼───────────────┼────────┤
  │1 │黃宏偉│96年10月9日撥打電話向黃宏偉佯 │華南商業銀行板橋│
  │  │      │稱其母黃游梅妹之帳戶遭盜用，因│分行帳號：      │
  │  │      │辦案需要匯款云云，至黃宏偉陷於│000000000000號  │
  │  │      │錯誤，於96年10月12日按指示匯款│500,000元       │
  │  │      │500,000 元。                  │                │
  ├─┼───┼───────────────┼────────┤
  │2 │周璐  │同年月11日撥打電話向周璐佯稱係│聯邦商業銀行臺北│
  │  │      │檢察官，周璐及其夫涉嫌犯罪，為│分行帳號：      │
  │  │      │免渠等潛逃及辦案需要，須匯款至│000000000000號  │
  │  │      │指定帳戶云云，致周璐陷於錯誤，│680,000元       │
  │  │      │按指示匯款680,000元。         │                │
  ├─┼───┼───────────────┼────────┤
  │3 │吳德清│同年月11日撥打電話向吳德清佯稱│聯邦商業銀行臺北│
  │  │      │其因涉嫌色情事件及洗錢，財產須│分行帳號：      │
  │  │      │受監管云云，致吳德清陷於錯誤，│000000000000號  │
  │  │      │按指示匯款2,000,000元。       │2,000,000元     │
  │  │      │                              │                │
  ├─┼───┼───────────────┼────────┤
  │4 │胡梁文│同年月11日撥打電話向乙○○○佯│中國信託商業銀行│
  │  │瑤    │稱其夫健保卡遭盜用涉及洗錢，渠│城中分行帳號：  │
  │  │      │等帳戶須受監管云云，致乙○○○│000-000000000000│
  │  │      │陷於錯誤，按指示匯款680,000元 │號              │
  │  │      │。並於同年月12日又匯款620,000 │1,300,000元     │
  │  │      │元。                          │                │
  ├─┼───┼───────────────┼────────┤
  │5 │陳豐松│同年10月12日撥打電話向陳豐松佯│華南商業銀行板橋│
  │  │      │稱其遭人盜用帳戶，須將帳戶內之│分行帳號：      │
  │  │      │款項匯至安全帳戶云云，致陳豐松│000000000000號  │
  │  │      │陷於錯誤，按指示匯款150,000元 │150,000元       │
  │  │      │。                            │                │
  ├─┼───┼───────────────┼────────┤
  │6 │丙○○│同年月10日撥打電話向丙○○佯稱│臺灣郵政板橋國慶│
  │  │      │其於網路購物之匯款發生錯誤，須│支局帳號：      │
  │  │      │依指示完成取消動作云云，致翁珮│00000000000000號│
  │  │      │文陷於錯誤，按指示匯款12,987元│帳戶            │
  │  │      │。                            │12,987元        │
  ├─┼───┼───────────────┼────────┤
  │7 │丁○○│同年月10日撥打電話向丁○○佯稱│臺灣郵政板橋國慶│
  │  │      │其於網路購物之匯款發生錯誤，須│支局帳號：      │
  │  │      │依指示完成取消動作云云，致許紐│0000000000      │
  │  │      │佳陷於錯誤，按指示匯款21,489元│4768號帳戶      │
  │  │      │。                            │21,489元        │
  └─┴───┴───────────────┴────────┘

司法院資訊處製作；財團法人民間司法改革基金會備份。
